【裁判字號】    97,交聲,171
【裁判日期】    970820
【裁判案由】    違反道路交通管理處罰條例聲明異議
【裁判全文】
臺灣花蓮地方法院交通事件裁定         97年度交聲字第171號
原處分機關  交通部公路總局臺北區監理所花蓮監理站
異  議  人
即受處分人  甲○○
上列異議人因違反道路交通管理處罰條例案件，對於交通部公路
總局臺北區監理所花蓮監理站於民國97年6月9日所為之處分（原
處分案號：花監違字第裁44－GE0000000 號），聲明異議，本院
裁定如下：
    主  文
異議駁回。
    理  由
一、異議意旨略以：異議人即受處分人甲○○於民國97年3 月30
    日晚上21時23分許，駕駛車牌號碼5560-FW 號自小客車沿臺
    中市○○路直行欲左轉自由路，行經交岔路口時，見其行進
    方向之光復路交通號誌轉為紅燈，便停車等待號誌轉換，經
    約30至40秒後，因見自由路之號誌已轉換為紅燈，乃緩速左
    轉自由路，卻為警當場舉發其闖紅燈（紅燈左轉）。其於事
    發後再至現場模擬，始知自由路上之號誌縱已轉換為紅燈，
    然光復路還要再經1至2秒才會轉換為綠燈，此係因其不諳號
    誌之轉換時間才會誤會，實則其並非闖紅燈，如員警仍認其
    行為不當，亦應舉發其違反道路交通管理處罰條例第48條第
    1項第2款「汽車駕駛人轉彎時不依號誌指示」之規定，而不
    能認為其係違反同條例第53條第1 款「闖紅燈」之規定予以
    處罰，為此聲明不服，請求撤銷原處分云云。
二、按汽車駕駛人，行經有燈光號誌管制之交岔路口闖紅燈者，
    處新臺幣1,800元以上5,400元以下罰鍰，又汽車駕駛人有道
    路交通管理處罰條例第53條情形者，除依原條款處罰鍰外，
    並予記違規點數3點，道路交通管理處罰條例第53條第1項、
    第63條第1項第3款分別定有明文。次按前項紅燈右轉行為者
    ，處新臺幣600元以上1,800百元以下罰鍰，同條例第53條第
    2 項亦有明文，而參照該條項之立法理由為：汽車紅燈右轉
    之違規行為，其嚴重性未若闖紅燈直行、左轉彎或迴轉者，
    爰將紅燈右轉之行為另規定於第2 項，並另為罰則之規定，
    是可知車輛面對圓形紅燈時，仍逕予穿越路口至主要銜接道
    路，不論其係左轉、直行、迴轉，均屬上揭條例第53第1 項
    闖紅燈之違規行為。
三、經查：
  (一)證人即本件舉發員警乙○○到庭結稱：伊是臺中市第一分局
    繼中派出所員警。本件是伊和同事蘇淇政值97年3 月30日晚
    上8時至10時之巡邏勤務時所舉發。當時伊和蘇淇政各騎1臺
    警用機車在臺中市○○路上巡邏，並在光復路與自由路的路
    口等紅綠燈，伊目睹有一輛車號5560-FW之自小客車停在渠2
    人前方，該車是第1 輛車，又因伊是騎機車巡邏，所以看得
    很清楚，伊看到雖然自由路上號誌確實已經轉換為紅燈，但
    是光復路上的號誌還是紅燈時，該輛自小客車就闖越光復路
    口之紅燈，整輛車都越過停止線而左轉進入自由路，因為依
    照交通法規，光復路上號誌尚未轉換為綠燈，該車即未取得
    通行路權，所以渠等見狀，就鳴警報器追上去攔檢。再者，
    伊不認識異議人，與異議人亦無怨隙等語明確，核與異議意
    旨所陳之事發情節大致相同，又證人乙○○身為執法人員，
    與異議人素不相識，且無任何宿怨仇隙，衡情應無在執行交
    通勤務中，刻意舉發素不相識、毫無冤仇之異議人，且甘冒
    偽證之罪責，於法院調查中到庭具結為虛偽之陳述，以羅織
    誣陷異議人之可能或必要，是證人乙○○上開證述應可採信
    。準此，異議人確有在光復路之號誌仍為紅燈時，即駕車闖
    越紅燈左轉進入自由路之違規事實明確。
  (二)異議人雖以前詞置辯，惟自由路上之號誌縱已轉換為紅燈，
    然光復路還要再經1至2秒才會轉換為綠燈等情，業據異議人
    自陳在卷，則顯然自由路及光復路交岔路口之交通號誌，預
    設時制尚有全紅清道時間 2秒，亦即自由路之號誌轉為紅燈
    時，須再經全紅清道時間 2秒，光復路之號誌始會轉為綠燈
    ，非係自由路號誌轉為紅燈之瞬間，光復路之號誌即轉為綠
    燈，而在光復路之號誌未轉換為綠燈前，光復路上之駕駛人
    並未取得通行路權。準此，異議人在光復路之號誌仍為紅燈
    時，即逕行左轉自由路，自仍屬「行經有燈光號誌管制之交
    岔路口闖紅燈」，異議人辯稱當時自由路之號誌已轉換為紅
    燈，故其行為非屬「闖紅燈」云云，並無理由。又按道路交
    通管理處罰條例第48條第2 款，係對於汽車駕駛人轉彎不依
    標誌、標線、號誌指示之處罰規定，第53條則係對於行經有
    燈光號誌管制之交岔路口闖紅燈者之處罰規定，汽車駕駛人
    行經有燈光號誌管制之交岔路口，在無箭頭導向燈號之狀況
    下，闖紅燈而左轉或右轉，其轉彎固亦違反第48條第2 款之
    規定，但既有闖紅燈之重度違規行為，自應適用第53條之規
    定予以處罰，異議人認其行為應僅論以「不依號誌轉彎」之
    違規行為云云，亦屬無據。
  (三)綜上所述，本件事證明確，異議人違規行為堪以認定，原處
    分機關依首揭規定所為之處分，核無違誤，本件異議為無理
    由，應予駁回。
據上論斷，應依道路交通案件處理辦法第19條，裁定如主文。
中    華    民    國    97    年    8     月    20    日
                  交通法庭    法  官  吳韻馨
上列正本證明與原本無異。
如對本裁定不服，應於送達後5日內，向本院提出抗告狀（應抄
附繕本）。
中    華    民    國    97    年    8     月    22    日
                              書記官


司法院資訊處製作；財團法人民間司法改革基金會備份。
